【裁判字號】    92,上訴,418
【裁判日期】    920522
【裁判案由】    違反毒品危害防制條例
【裁判全文】
臺灣高等法院高雄分院刑事判決                   九十二年度上訴字第四一八號
    上  訴  人
    即  被  告  甲○○
    選任辯護人  莊美玉律師
                邱佩芳律師
右上訴人因違反毒品危害防治條例案件，不服臺灣高雄地方法院九十一年度訴緝字第
五０號中華民國九十二年一月十七日第一審判決（起訴案號：臺灣高雄地方法院檢察
署八十九年度偵字第五０八二號、第一０七一八號、第一一七六四號），提起上訴，
本院判決如左：
      主  文
原判決關於販賣第二級毒品部分撤銷。
甲○○連續販賣第二級毒品，累犯，處有期徒刑捌年，褫奪公權肆年。扣案之第二級
毒品安非他命壹包（驗後毛重貳點參公克），沒收銷燬之；供販賣第二級毒品安非他
命所用之000000000號呼叫器、0000000000號行動電話暨因販賣
第二級毒品安非他命所得之財物新臺幣參萬零伍佰元，均沒收之，如全部或一部不能
沒收時，追徵其價額或以其財產抵償之。
      事  實
一甲○○前於民國八十五年因違反麻醉藥品管理條例案件，經判處有期徒刑三月確定
  ，於八十五年六月十日繳納罰金執行完畢，猶不知警惕，明知安非他命經行政院衛
  生署公告為第二級毒品，不得販賣，竟基於販賣第二級毒品安非他命營利之概括犯
  意，持其所有之000000000號呼叫器及0000000000號行動電話
  做為販賣第二級毒品聯絡工具，自八十八年八月間（起訴書誤載二月間）某日起迄
  九月上旬某日止，以第二級毒品安非他命一次五千元、二次三千元、三次二千元及
  一次三千五百元之價金，連續販賣第二級毒品安非他命予黃俊魁七次，約定交貨地
  點為高雄市○○路與自強路口之『德州炸雞』店、自立路與河南路口附近，販賣毒
  品所得金額為二萬零五百元。復自八十八年十一月某日起迄十二月中旬某日止，以
  第二級毒品安非他命每次新臺幣（下同）二千元之價金，連續販賣第二級毒品安非
  他命予劉家均五次，約定交貨地點為高雄市『大華僑戲院』或『三鳳宮』附近之某
  處，販賣毒品所得金額為一萬元。嗣經警持搜索票於八十九年一月八日上午十一時
  二十分，至位於高雄縣大社鄉○○路一之一號之劉家均住處；於八十八年十一月二
  日下午一時五十分許，至位於高雄市○○區○○路八十三巷十六號之黃俊魁住處搜
  索，分別當場查扣第二級毒品安非他命及吸食器一批，劉家均、黃俊魁均供稱係向
  甲○○購買第二級毒品安非他命，因而分別查知上情。另甲○○則於八十八年十二
  月二十七日下午十時許在高雄市○○區○○路、新盛街口，因持有毒品安非他命一
  包（驗前毛重二‧三八公克，驗後毛重二‧三公克）而為警查獲。
二案經高雄市政府警察局三民第一分局報告臺灣高雄地方法院檢察署檢察官偵查起訴
  。
      理  由
一訊據被告甲○○矢口否認有販賣第二級毒品安非他命予黃俊魁、劉家均，辯稱：伊
  僅認識劉家均，只是曾跟他一起吸食過毒品，並不認識黃俊魁等語。
二經查：
(一)被告於八十八年七、八月間，在高雄市○○路與自強路口之『德州炸雞』店、自立
  路與河南路口附近，持其所有之000000000號呼叫器及00000000
  00號行動電話做為販賣第二級毒品聯絡工具，以第二級毒品安非他命一次五千元
  、二次三千元、三次二千元及一次三千五百元之價金，連續販賣第二級毒品安非他
  命予黃俊魁七次，約定交貨地點為高雄市○○路與自強路口之『德州炸雞』店、自
  立路與河南路口附近等情，業據證人黃俊魁於警訊供稱：伊前後共向甲○○購買七
  次，第一次五千元，‧以三千元購買二次，二千元購買三次，最後一次是九月上旬
  向甲○○購買三千五百元，交易地在高市○○路與自立路口電玩店內，‧或七賢路
  小騎士速食店，‧伊係扣000000000號呼叫器、撥打000000000
  0號行動電話，與被告聯繫毒品購買事宜等語（見高市警(三)分刑字第五三三八號警
  卷第二十一頁）；於原審審理中當面指認被告後證稱：八十八年七、八月份時，伊
  透過朋友『阿義』（姓名年籍均不詳）介紹而認識被告，被告即將手機電話告知，
  伊確曾向被告購買安非他命等語（見原審卷第一四一頁至第一四二頁）；且證人黃
  俊魁於八十八年十一月二日為警查獲時，確在高雄市○○區○○路八十三巷十六號
  家中，搜索扣得安非他命一小包（驗前毛重０點三五公克，驗後毛重０點三公克）
  及吸食器一只一節，亦經本院調閱臺灣高雄地方法院檢察署八十八年度毒偵字第二
  三四八號被告黃俊魁違反毒品危害防治條例案件無訛，且扣案之上開白色晶體檢驗
  結果確為安非他命一節，並有高雄醫學大學附設中和紀念醫院編號Ｐ─八九─一三
  二五檢驗報告一份在卷足稽（見本院第一二四頁），而上開呼叫器、行動電話，被
  告亦坦承曾經使用過（見原審卷第一七四頁至第一七五頁、第二０三頁），可見證
  人黃俊魁所述係向被告甲○○購買毒品安非他命吸食等語，與事實相符，而堪採信
  。
(二)至證人黃俊魁於警訊中供稱：於八十八年二月至八十八年九月間向甲○○購買安非
  他命云云（見同上警卷第二十一頁）；於偵查中證稱：於八十八年九月、十月間四
  、五次每次二千至五千元不等，在高市○○路、中山路附近交易云云（見八十九年
  度偵字第一○七一八號偵查卷第十七頁反面），就購買時間、次數、地點、金額證
  述不同。然證人之陳述有部分前後不符，或相互間有所歧異時，究竟何者為可採，
  法院仍得本其自由心證予以斟酌，茍無違經驗法則，即難指為違法，非謂一有不符
  或矛盾，即應認其全部均為不可採信（最高法院七十二年度臺上字第三九七六號、
  七十四年度臺上字第一五九九號等判例意旨參照）。因證人黃俊魁與被告相識之時
  間係八十八年七、八月間，故不可能在此之前即向被告購買毒品，且據證人黃俊魁
  所述，係為購買毒品，方與被告相識（見原審卷第一四二頁），在認識後不久，應
  即購買毒品，故被告販賣之時間應係於八十八年八月至九月上旬間。又證人黃俊魁
  於偵查所述購買地點、次數及金額與警訊不同，經檢察官質問後即供稱：經過這麼
  久，次數伊不大記得，但伊警訊中所述是實在的，伊確實有向甲○○購買安非他命
  等語（見同上偵查卷第十八頁），足見證人黃俊魁於警訊中所述購買七次，每次之
  金額分別為五千元一次、三千元二次、二千元三次，最後一次為三千五百元，及在
  高市○○路與自立路口、七賢路小騎士速食店購買等情，係在案發後立即陳述，較
  事隔多時於偵查中所述情節較為信實，因此被告販賣毒品所得為二萬零五百元。另
  證人黃俊魁於警訊及原審中均曾指認被告甲○○之口卡片後，明確表示係向被告甲
  ○○購買毒品安非他命（見同上警卷第二十一頁、原審卷(一)第八十五頁），復於原
  審審理中當庭與被告對質，再次指認確向被告購買毒品（見原審卷(二)第一四一頁）
  ，惟證人黃俊魁竟於本院審理中改稱：伊在原審時有指認被告，現在在庭上看，並
  不是向甲○○購買安非他命云云（見本院卷第九十一頁）。因證人黃俊魁於本院審
  理中仍表示於警訊中所述實在，係向「甲○○」購買等語（見同上），其證述向甲
  ○○購買安非他命，前後始終一致，又曾於原審當面指認被告甲○○明確，自不因
  其事後改稱非本件之甲○○，而不採信先前所述。證人黃俊魁事後於本院所述，應
  係迴護之詞，不足採信。
(三)劉家均係於八十八年十一月及十二月間，聯絡被告000000000號呼叫器，
  向被告購買第二級毒品五至六次，每次均為二千元，一手交錢，一手交貨，約定交
  貨地點為高雄市『大華僑戲院』或『三鳳宮』附近之某處等情，業據證人劉家均於
  警訊中供稱：伊於八十八年十一月上旬開始吸食毒品安非他命，最近一次於八十八
  年十二月中旬在朋友住處吸食，伊所吸食之毒品來源係向甲○○購買的，伊是扣甲
  ○○的呼叫器000000000號聯絡，約定地點交易的等語（見高市警(三)分刑
  字第五三三八號警卷第十六頁反面至第十七頁）；於原審中陳稱：伊有向甲○○買
  安非他命五、六次，是八十八年的時候，詳細時間忘了，是別人說他有在賣安非他
  命，伊是一手交錢，他一手交貨，在大華僑戲院附近交安非他命給伊，也有在三鳳
  宮附近交貨給伊，伊一次買二千元（見原審卷第九十五頁至第九十六頁），‧的確
  有向甲○○買安非他命（見原審卷第一三八頁反面）；於本院審理中證述：伊在當
  兵時認識被告，退伍後因拿毒品才與被告聯絡，他留呼叫器給伊，有時約在大華僑
  戲院，有時在他家三鳳宮附近的路邊，‧於八十八年十一月及十二月共買了幾次，
  在八十九年一月八日被警查獲等語（見本院卷第七十九頁至第八十頁），且證人劉
  家均為警查獲時，確在高雄縣大社鄉○○路一之一號家中，搜索扣得安非他命一小
  包（毛重０點三三公克，驗後毛重０‧二八公克）及吸食器一只一節，亦經本院調
  閱臺灣高雄地方法院檢察署八十九年度毒偵字第四四０號被告劉家均違反毒品危害
  防治條例案件無訛，且扣案之上開白色晶體檢驗結果確為安非他命一節，並有高雄
  醫學院附設中和紀念醫院編號Ｐ0000000檢驗報告單。又證人劉家均為警查
  獲當日所採尿液經送高雄市立凱旋醫院檢驗，亦呈甲基安非他命陽性反應一節，亦
  有該院高市凱醫檢字第００四六０號煙毒尿液檢驗成績書各一份附於上開卷內足稽
  。而上開呼叫器、行動電話，被告亦坦承曾經使用過（見原審卷第一七四頁至第一
  七五頁、第二０三頁），可見證人劉家均所述係向被告甲○○購買毒品安非他命吸
  食等語，與事實相符，而堪採信。
(四)至證人劉家均於警訊供稱向甲○○購買二次安非他命，每次三千元，‧在高雄市三
  民區○○○路進入地下道前之力行路交叉路口交易云云（見同上警卷第十七頁）；
  於原審審理中表示為警查扣之安非他命並非向被告所買，向他所買的已吸完云云（
  見原審卷第九十六頁）；於本院審理中又稱：忘記在二個月內向被告多久買一次毒
  品，每次買毒品數量金額不定，有拿過三千元、六千元、一萬二千元，經查扣之毒
  品係向被告甲○○買的等語（見本院卷第七十九頁至第八十頁）；其購買次數、金
  錢、交易地點，及查扣毒品來源均前後不同。然據上揭判例意旨，因本件證人劉家
  均於警訊、原審及本院審理中，始終表示被告確有販賣第二級毒品安非他命之犯行
  ，並無矛盾之陳述，且於本院表示：其後所述與警訊不同，係因當時剛被抓，緊張
  所以沒詳細說清楚，是說大約情形，應該是買了好幾次，‧伊也有跟別人買毒品等
  語（見本院卷第八十頁、第八十一頁），足徵證人應係距離案發時日已久，加上該
  段時間亦曾向他人購買過毒品，致次數及金額記憶模糊反覆，才無法為相同陳述。
  再者，高雄市三民區○○○路進入地下道前之力行路交叉路口，就在三鳳宮附近，
  其所證述約定交易地點尚屬前後一致。另就證人劉家均所陳，被告販賣之次數為五
  至六次，但審究現存之證據資料，尚難以確認係販賣五次或六次，在次數不明確下
  ，自應為被告有利之認定，即被告販賣之次數為五次。又證人劉家均於原審法院一
  再證述該次所言方屬真實等語（見原審卷第九十六頁），是以其所述一次購買二千
  元，則被告販賣毒品所得為一萬元（即二千元乘五次）。且被告多次販賣第二級毒
  品予黃俊魁、劉家均顯係意圖營利而為之，否則無需多次更換地點並親自交付收款
  ，亦堪認定。
(五)綜上所述，被告所辯未販賣第二級毒品安非他命予黃俊魁、劉家均云云，顯係卸責
  不詞，不足採信。本件事證已臻明確，被告犯行洵勘認定。
三核被告所為，係犯毒品危害防制條例第四條第二項之販賣第二級毒品罪。被告為販
  賣毒品安非他命而持有毒品安非他命之低度行為，為其販賣毒品之高度行為所吸收
  ，不另論罪。被告多次販賣第二級毒品安非他命之行為，時間緊密，所犯罪名構成
  要件相同，顯係基於概括之犯意反覆為之，應依連續犯之規定，論以一罪。另被告
  前因違反麻醉藥品管理條例案件，經原審法院於八十五年四月十日以八十五年度易
  字第一八一一號判決有期徒刑三月，得易科罰金，並於同年五月六日確定，於八十
  五年六月十日繳納罰金執行完畢等情，有臺灣高等法院被告全國前案紀錄表、臺灣
  高雄地方法院檢察署刑案資料查註紀錄表在卷可參，其於有期徒行執行完畢後，五
  年內再犯有期徒刑以上之罪，為累犯，應依刑法第四十七條之規定，除無期徒刑部
  分不得加重外，應依法加重其刑。
四被告犯罪既明，原審予以論罪科刑固非無見，惟查：(一)被告甲○○於八十八年十二
  月二十七日下午十時許在高雄市○○區○○路、新盛街口，因持有毒品安非他命一
  包（驗前毛重二‧三八公克，驗後毛重二‧三公克）為警查獲，該毒品為違禁物，
  原判決未予宣告沒收，尚有未洽；(二)被告甲○○供販賣第二級毒品安非他命所用之
  000000000號呼叫器及0000000000號行動電話，雖未據扣案，
  惟依毒品危害防制條例第十九條之規定應予沒收，原判決以為免執行之困難而未諭
  知沒收，及如全部或一部不能沒收時，應追繳其價額或以其財產抵償之，亦有未洽
  。被告上訴意旨，猶執前詞否認犯行，雖無理由，但原判決關於販賣第二級毒品部
  分既有可議，自應將之撤銷改判。爰審酌被告僅為圖個人私利為此犯行，販賣毒品
  危害國民健康甚鉅，猶圖卸責之犯後態度，及所造成之損害等其他一切情狀，量處
  如主文第二項所示之刑；又被告獲利並不多，爰不予宣告併科罰金。再依被告犯罪
  之性質，本院認有宣告褫奪公權之必要，併予宣告褫奪公權四年。又被告甲○○於
  八十八年十二月二十七日下午十時許在高雄市○○區○○路、新盛街口，因持有毒
  品安非他命一包（驗前毛重二‧三八公克，驗後毛重二‧三公克）為警查獲，該毒
  品及外包裝（因含有毒品安非他命而與毒品剝離不易，仍應屬違禁物毒品），均應
  依毒品危害防制條例第十八條第一項前段規定沒收銷燬之。另被告甲○○供販賣第
  二級毒品安非他命所用之000000000號呼叫器、0000000000號
  行動電話；因販賣第二級毒品安非他命所得之財物三萬零五百元，應依毒品危害防
  制條例第十九條第一項規定沒收，如全部或一部不能沒收時，追徵其價額或以其財
  產抵償之。
五公訴意旨略以：被告復意圖牟利，基於概括犯意，以第0000000000號行
  動電話為聯絡工具，於如附表所示時間、地點，販賣第二級毒品安非他命與如附表
  所示吳昆霖、許家銘、黃文彬、許文俊及綽號「炮仔」等人，因認被告另犯毒品危
  害防制條例第四條第二項之販賣第二級毒品罪嫌等語。公訴人認被告涉犯上開罪行
  ，無非係以證人吳昆霖、許家銘、黃文彬、許文俊於警訊中之證詞及扣案毒品、監
  聽譯文資為論據。訊據被告堅決否認有何公訴人所指之犯行，辯稱：伊未販賣第二
  級毒品安非他命等語。經查：
(一)證人吳霖昆雖於警訊中供稱所吸食之安非他命都向被告甲○○購買，是九月十二日
  向他買安非他命‧‧甲○○將安非他命送到御都飯店內給伊云云（見高市警三（壹
  ）分刑字第六六二九號警卷第七頁），惟證人吳霖昆於原審審理時即改稱：於八十
  八年九月十五日、九月十七日，伊與被告合買安非他命二次，交貨地點位於高雄市
  新興區○○○路三十一號之御都飯店內，其第一次出資二千元、第二次則一千元，
  被告交付毒品後就離開，許家銘亦託被告買毒品等語（見原審卷(二)第六十八頁至第
  六十九頁），乃與上開警訊所述不同。且證人許家銘於警訊中亦供稱：伊吸食安非
  他命來源是向甲○○購買，平常甲○○會租一間較便宜飯店或旅社供大家聚隻或休
  息，‧甲○○會送安非他命來，‧最後一次交易地點在御都飯店云云（見同上警卷
  第十一頁），惟於原審審理中則證稱：未向被告購買毒品，伊因被查獲，懷疑被告
  密報，因吳霖昆有說甲○○賣安非他命給他，故才都說甲○○賣安非他命給我們等
  語（見原審卷(一)第一二０頁）。足見證人吳霖昆、許家銘所述向被告取得安非他命
  之方式相同，惟渠等二人既於原審審理中明確表示非被告販賣安非他命與其，尚難
  僅以證人吳霖昆、許家銘警訊中所述，即認定被告交付安非他命與證人吳霖昆、許
  家銘係基於營利之意思為之。
(二)證人黃文彬於警訊中雖指認曾在二個月前向甲○○購買五次安非他命，惟同時表示
  另向顏子賢購買安非他命，為警當場查獲者，即為向顏子賢所買等語（見高市警三
  （壹）分刑字第五三三八號警卷第十三頁）。嗣於原審法院證稱：警訊時，因伊電
  話簿有『志偉』（即被告）之電話號碼，警方就直接抄寫，其雖向『志偉』購買毒
  品，但被告並非『志偉』，警局指認之口卡片看不是很清楚等語（見原審卷(二)第一
  四０頁）。證人黃文彬就購買毒品之對象前後指認是否為被告甲○○，已有不一，
  況且，證人黃文彬所述二個月前所買之毒品是否即為安非他命，既無尿液，復無扣
  案物品可資檢驗，如此自不得僅以證人黃文彬前後不一之指述，逕行認定被告甲○
  ○有販賣安非他命與證人黃文彬。
(三)證人許文俊於警訊中雖供稱前後向甲○○買四次安非他命云云，並有監聽錄音帶一
  捲暨譯文一份、通聯紀錄一份在卷可稽（見同上警卷第九頁、第三十五頁、第三十
  七頁），惟證人許文俊原審審理中證稱：伊與被告喝酒聊天時，被告說安非他命可
  以止吐，伊問他那裡可買到，他說要拿很簡單，伊便拿錢給他，伊係交錢予被告，
  過一、二小時後被告才給伊安非他命，‧非一手交錢，一手交貨，被告並未從中得
  到好處等語（見原審卷(一)第四十一頁）。因證人許文俊嗣後表示係託被告購買毒品
  ，被告未從中獲取利潤，則被告是否有販賣之營利意思，已非無疑。況參諸卷附之
  監聽譯文資料，縱有毒品聯絡之暗語，但在託買、販賣均有可能之情形下，自應為
  被告有利之認定。
(四)本件該綽號『炮仔』之不詳姓名男子，因無真實年籍可供查詢，致無法傳訊到庭作
  證，而證人李宗翰於警訊中係證陳：未向被告購買毒品等語（見高雄市政府警察局
  新興分局警卷第二頁反面）。故尚不能因被告持有毒品，即認被告有販賣毒品之犯
  行。
(五)綜上所述，因無積極證據證明被告有公訴人所指之犯行，既不能證明被告犯罪，本
  應為無罪之諭知，惟公訴人認此部分之犯行，與前開有罪部分，有連續犯之裁判上
  一罪關係，爰不分別另為無罪之諭知。
六至被告是否涉嫌幫助吳昆霖、許家銘及許文俊施用第二級毒品安非他命，則應由檢
  察官另行偵結，附此敘明。此外，因無證據證明被告以扣案之000000000
  0號行動電話販賣毒品，爰不宣告沒收。
據上論斷，應依刑事訴訟法第三百六十九條第一項前段、第三百六十四條、第二百九
十九條第一項前段，毒品危害防制條例第四條第二項、第十八條第一項前段、第十九
條第一項，刑法第十一條前段、第五十六條、第四十七條、第三十七條第二項，判決
如主文。
本案經檢察官林應華到庭執行職務。
中      華      民      國     九十二     年     五     月    二十二    日
                              臺灣高等法院高雄分院刑事第二庭
                                  審判長法官  林正雄
                                        法官  黃壽燕
                                        法官  謝靜雯
右正本證明與原本無異。
如不服本判決應於收受本判決後十日內向本院提出上訴書狀，其未述上訴理由者，
並得於提起上訴後十日內向本院補提理由書狀（均須按他造當事人之人數附繕本)「
切勿逕送上級法院」。
                                      書記官  廖素珍
中      華      民      國     九十二     年     五     月    二十二    日
附表：
┌──┬────┬───────┬─────┬──────────────
│編號│犯罪時間│犯  罪  地  點│購買毒品者│購買金額、次數(單位：新台幣)
├──┼────┼───────┼─────┼──────────────
│ １ │八十八年│高雄市新興區南│  吳昆霖  │半錢重價格三千元
│    │九月十二│台橫路卅一號（│          │購買一次
│    │日      │御都飯店）    │          │
├──┼────┼───────┼─────┼──────────────
│ ２ │八十八年│同          右│  許家銘  │一小包三千元
│    │九月間  │              │    │購買一次
├──┼────┼───────┼─────┼──────────────
│ ３ │八十八年│高雄市前金區七│  黃文彬  │購買五次
│    │十一月間│賢二路與自強路│          │
│    │        │口等地        │          │
├──┼────┼───────┼─────┼──────────────
│ ４ │八十八年│高雄市三民區力│  許文俊  │一小包五千元
│    │十二月間│行路與六合路等│          │購買三次
│    │        │地            │          │
├──┼────┼───────┼─────┼──────────────
│ ５ │八十八年│高雄市○○路與│綽號﹁炮仔│
│    │十二月廿│新盛街口      │﹂不詳姓名│
│    │七日    │              │男子      │
└──┴────┴───────┴─────┴──────────────
附錄：本判決論罪科刑法條：
毒品危害防制條例第四條第二項
製造、運輸、販賣第二級毒品者，處無期徒刑或七年以上有期徒刑，得併科新臺幣七
百萬元以下罰金。


司法院資訊處製作；財團法人民間司法改革基金會備份。
